【裁判字號】    97,交聲,2995
【裁判日期】    971128
【裁判案由】    違反道路交通管理處罰條例聲明異議
【裁判全文】
臺灣臺北地方法院交通事件裁定        97年度交聲字第2995號
原處分機關  臺北市交通事件裁決所
異  議  人  甲○○
即受處分人
上列異議人即受處分人因違反道路交通管理處罰條例案件，對於
臺北市交通事件裁決所民國97年8 月4 日所為北市裁罰字第裁22
-CG0000000號處分（原處分案號：臺北縣政府警察局北縣警交字
第CG0000000 號），聲明異議，本院裁定如下：
    主  文
異議駁回。
    理  由
一、按汽車駕駛人，爭道行駛有任意跨越兩條車道行駛者，處新
    臺幣（下同）6 百元以上1 千8 百元以下罰鍰，並記違規點
    數1 點，道路交通管理處罰條例第45條第12款、第63條第1
    項第1 款分別定有明文。
二、本件異議人即受處分人甲○○於民國97年5 月23日下午4 時
    58分許，駕駛顏陳幼所有車牌號碼7E-5468 號自用小客車，
    沿臺北縣板橋市縣○○道往堤防方向行駛、行經館前西路口
    時，爭道行駛而跨越繪有雙白實線之兩條車道行駛，為臺北
    縣政府警察局交通隊當場拍照取證後，掣單舉發汽車所有人
    顏陳幼，而顏陳幼於應到案日期前，陳明駕駛人為甲○○而
    提出申訴，經原處分機關審查結果，因認上開違規行為應歸
    責於甲○○，乃依道路交通管理處罰條例第45條第12款規定
    ，裁處甲○○罰鍰6 百元，並依第63條第1 項記違規點數1
    點等事實，有舉發違反道路交通管理事件通知單、舉發照片
    2 張、臺北市交通事件裁決所違反道路交通管理事件裁決書
    、送達證書、申請書、臺北縣政府警察局書函在卷可按。
三、受處分人聲明異議意旨略以：按交通動（路）線規劃之設計
    ，應以直行車輛之流暢疏導為第一要務，餘再考量左、右轉
    車輛之動線規劃，各國皆然，蓋若直行車輛都無法達到有效
    之疏導，則其路口交通必經常性形成死結，更遑論予以左、
    右轉車輛之通行權利；伊經本案舉發後，即3 次親自該路口
    進行不定時之觀察，除發現該路口不但自設陷阱入駕駛人於
    罪外，且由前一路口至該路口間之提示亦覺設計不當，明顯
    有陷駕駛人於莫名受罰之情況，理由如下：
  (一)該路口延續前一路口（縣民大道、重慶路口）過來，在二線
    快車道上，即由直行車道轉換為內側車道可直行與左轉，另
    一車道可直行與右轉，二線中間以一虛線分隔之快車道型態
    ，直至120.6 公尺（以每步步幅約60公分計算，以下皆然）
    處，原一虛線改劃為左虛右實之分隔線，又16.8公尺處，再
    改劃雙實線直至該路口，儘管在138.6 公尺處設有固定桿上
    空小幅看板上顯示出前方路面之規劃，但駕駛人根本來不及
    注意到（若又是夜間行駛於該路段之駕駛人，其看板尺寸與
    能見度恐又更差），伊由原行駛於內側車道因不想受左轉車
    輛之影響而變換車道，遇此狀況即便拉回亦早已越線駕駛，
    因此深感如此的車道與警示之設計實為不當，若是連直行車
    輛都還需排在左、右轉車輛之後才能行駛，在規劃上，豈不
    與伊前述要旨互相矛盾，再者若又是尖峰時段，此路段之設
    計，能有不停滯塞車，大為打結之情況嗎。
  (二)該路段從前一路口過來後，在49.2公尺處、114 公尺處分設
    有2 支「前有測速照相、錄影舉發」之黃色警示牌固定桿（
    伊以為重要路口當是如此），卻無法瞬間再注意到138.6 公
    尺上空出現的小幅看板（更遑論看清其內容），而依照先前
    之路況駕駛，該路段如此將重要揭示放置於後，又舉發工具
    （即錄影設備）提示於前的做法，不但顯示該地地方政府與
    交通單位之小人心態外，而錄影器具在同支固定桿上同時放
    上3 具的做法，更無非是與民搶錢云云。
四、查受處分人於97年5 月23日下午4 時58分許，駕駛車牌號碼
    7E-5468 號自用小客車，沿臺北縣板橋市縣○○道往堤防方
    向行駛，行近館前西路口時，跨越繪有雙白實線之兩條車道
    行駛之違規行為，有該路口設置之固定式照相儀器拍攝採證
    照片2 張在卷可稽，應堪認定為事實。受處分人固不否認此
    行為，然以上開情詞置辯，經查：
  (一)按「雙白實線，設於路段中，用以分隔同向車道，並禁止變
    換車道」、「白虛線與白實線並列，設於路段中，用以分隔
    同向車道，白實線側禁止變換車道或跨越」，道路交通標誌
    標線號誌設置規則第149 條第1 項第1 款第7 目、第10目定
    有明文。衡諸受處分人行駛時間係下午4 時58分許，當時天
    候晴、日間有自然光線，此有採證照片2 張附卷足憑，且受
    處分人既係領有駕駛執照之合格駕駛人，此有證號查詢汽車
    駕駛人資料附卷可按，自可明確辨識臺北縣板橋市縣○○道
    往堤防方向、近館前西路口之2 車道間，先繪有「白虛線與
    白實線並列」表示右側禁止變換車道，再繪有「雙白實線」
    表示雙向禁止變換車道，受處分人自不得爭道行駛而任意跨
    越兩條車道行駛。至受處分人所稱：138.6 公尺處指示標示
    看板難以注意云云，然指示標示看板僅係提醒駕駛人注意之
    輔助性質，仍應以路面標線為主，此路段之車道標線既已足
    供駕駛人明確辨識，受處分人自不得以看板為由，遽而主張
    卸責。
  (二)又受處分人雖辯稱：該路口設計不當使駕駛人莫名受罰云云
    ，無非以其閃避左轉車而不得已跨越雙白實線行駛為理由。
    然觀諸採證照片所示，受處分人車輛前方、路口左側車道上
    僅有1 輛待左轉車，且已行靠左側路邊，尚無占用該車道之
    情形。亦即，受處分人當時並無不得已須跨越雙白線行駛之
    危急情狀可言，自不得作為受處分人爭道行駛之理由。再者
    ，受處分人亦不否認在該路段之49.2公尺處、114 公尺處，
    分別設有2 支「前有測速照相、錄影舉發」之黃色警示牌固
    定桿之事實，可見受處分人明知路口設有固定式照相儀器，
    仍不知警惕，逕跨越雙白線行駛，其違法意識，自屬灼然。
    至受處分人所辯：共3 支錄影器與民搶財云云。惟受處分人
    之違規行為因經固定式照相儀器拍照採證而臻明確，業如前
    述；受處分人雖質疑儀器數量，但善良駕駛人本有遵守交通
    法規之義務，而交通管制單位縱依相關違規數據，將某路段
    列為加強取締路段、增加設置照相儀器，並依法架設「前有
    測速照相、錄影舉發」警示牌，警惕駕駛人注意，用意無非
    為杜絕違規行為。受處分人自己違規明確，又未提出相關事
    證證明此路段之照相儀器設置有何違法裁量之處，從而，本
    院認為受處分人不得以此路段所設照相儀器之數量，冀使其
    違規行為免予受罰。
  (三)綜上，原處分機關認定受處分人於前開時、地有爭道行駛而
    任意跨越兩條車道行駛之行為，應堪認定，而依據首開道路
    交通管理處罰條例之規定，裁處罰鍰6 百元，記違規點數1
    點，核無不當。本件異議為無理由，應予駁回。
五、據上論斷，應依道路交通案件處理辦法第19條，裁定如主文
    。
中    華    民    國    97    年    11    月    28    日
                  交通法庭  法  官  林晏如
上正本與原本無異。
如不服本裁定，應於裁定送達後5日內向本院提出抗告狀。
                            書記官  楊盈茹
中    華    民    國    97    年    12    月    1     日


司法院資訊處製作；財團法人民間司法改革基金會備份。
